臺灣高雄地方法院刑事判決　　　　　　　　　　　　　九十年度訴字第一五一八號
　　公　訴　人　臺灣高雄地方法院檢察署檢察官
　　被　　　告　甲○○
右列被告因偽造文書等案件，經檢察官提起公訴（八十八年度偵緝字第二○二八號）
，本院判決如左：
    主  文
甲○○無罪。
    理  由
一、公訴意旨係以︰被告甲○○（原邱朝典，民國八十五年十一月二十七日改名）、
    丁○○於民國八十六年間均在高雄市易而利國際有限公司（以下簡稱「易而利公
    司」）工作，八十六年六月間，丁○○為辦理小額貸款，而將身分證件等資料交
    予甲○○辦理。甲○○取得丁○○之身分資料後，竟冒用丁○○之名義向美商美
    國商業銀行國家信託儲蓄股份有限公司松山分公司（以下簡稱「美國銀行」）申
    辦信用卡，得手後並意圖為自己不法所有，基於概括之犯意，連續冒用丁○○之
    名義，以丁○○之上開信用卡，向特約商店刷卡消費，致美國銀行陷於錯誤而將
    消費金額交付特約商店，並生損害於丁○○，因認被告涉犯有刑法第二百十六條
    、第二百十條之行使偽造私文書及同法第三百三十九條第一項之詐欺取財等罪嫌
    。
二、按犯罪事實應依證據認定之，無證據不得推定其犯罪事實，刑事訴訟法第一百五
    十四條定有明文。次按刑事訴訟法上所謂認定犯罪事實之證據，係指足以認定被
    告確有犯罪行為之積極證據而言，如未能發現相當證據或證據不足以證明，自不
    能以推測或擬制之方法，以為裁判基礎，最高法院二十九年上字第三一○五號及
    同院四十年臺上字第八十六號分別著有判例；又認定不利於被告之事實，須依積
    極證據，苟積極證據不足為不利被告之認定時，即應為有利於被告之認定，更不
    必有何有利之證據，最高法院三十年上字第八一六號判例參照，此亦為刑法論理
    中「罪疑唯輕原則」之具體表現；復按被害人所述被害情形如無瑕疵可指，而就
    其他方面調查又與事實相符，則其供述固可採為判決基礎；告訴人之告訴，係以
    使被告受刑事訴追為目的，是其陳述是否與事實相符，仍應調查其他證據以資審
    認（最高法院三十二年度上字第六五七號及五十二年度台上字第一三○○號判例
    要旨參照），是以，無論直接證據或間接證據，其為訴訟上證明，須於通常一般
    人均不至於有所懷疑，而得確信其為真實之程度者，始得據之為有罪之認定，倘
    其證明尚未達此一程度，而有合理性懷疑之存在時，即無從為有罪之認定，若不
    能證明被告犯罪者，應諭知無罪之判決，刑事訴訟法第三百零一條第一項定有明
    文，合先敘明。
三、公訴人認被告甲○○涉犯有前揭犯行，無非係以右揭事實業據告訴人指訴綦詳，
    復有偽造之申請書及刷卡簽單影本附卷可稽，而申請書上信用卡寄送地址係被告
    住處，足見係被告申請，並收到信用卡使用，被害人丁○○供承資料係交給高健
    光再轉交甲○○，證人丙○○供稱並未收到丁○○之資料，亦未住在被告甲○○
    住處，被告甲○○於丙○○未到案時供稱丙○○寄住其住處，嗣丙○○到案則改
    口稱，丙○○曾出入其住處，益見其畏罪情虛，推諉卸責，所辯無非卸責之詞，
    不足採信，犯嫌堪以認定為其論據。惟訊據被告甲○○堅詞否認有何行使偽造私
    文書及詐欺取財等犯行，辯稱︰渠在易而利公司工作，該公司為一直銷公司，渠
    係丙○○之下線，渠曾因丁○○欲向玉山銀行申辦信用貸款而向其收取證件後，
    交予公司總經理丙○○幫丁○○代辦，當時公司政策為代為申辦信貸二十萬元，
    核貸後，其中五萬元加入公司會員購買產品成為下線，十五萬元才交予貸款人；
    嗣因玉山銀行以丁○○職業為水手而退件，丙○○告訴渠，丁○○之相關證件銀
    行會自動銷毀，故沒有交還丁○○相關證件予渠，渠並未以丁○○之證件申辦信
    用卡等語。經查︰
  (一)易而利公司設在高雄市○○區○○路三一七號十七樓之二，公司負責人為董事丙○○，所營事業為食品、化妝品、家庭日用品、鞋類、皮件（皮包、皮夾、皮帶
    ）、服飾、燈飾、清潔劑、電腦多媒體、珠寶、裝飾品及文具、書籍之設計，顧
    問進出口貿易及銷售業務；汽車及材料，塑膠製品（盒、管、條）、裝潢材料、
    衛浴設備、建築材料、傢具、辦公桌椅、運動器材加工製造買賣進出口貿易業務
    ；各種美容保養品及頭髮保養品及藥用化妝品（毒性除外）之進出口貿易及銷售
    ；提供旅遊資訊顧問業務（旅行社業務除外）；國內外市場推廣營銷研究顧問業
    務；代理國內外廠商前各項產品之經銷報價投標業務等，此有該公司設立登記事
    項卡在卷（八十七年度偵字第一三三三七號偵查卷宗頁三二）可稽，復有被告提
    出易而利公司型錄一本及商品訂購單數紙附卷足憑。
  (二)證人即被害人丁○○於偵審中證稱︰伊曾拿身分證影本、扣繳憑單、郵政存簿儲
    金儲金簿及在職證明等證件給友人高健光代向易而利公司原名為邱朝典之被告甲○○辦小額信貸，可以貸得十五萬至二十萬元，被告甲○○再將相關證件交予易
    而利公司負責人丙○○，結果沒有下文，證件資料也沒有退給伊，據說因為伊身
    分證職業登記為水手，所以辦不成信貸，易而利公司透過高健光稱證件資料會銷
    毀；高健光目前居住在大陸，辦理信貸收到銀行帳單前未見過被告甲○○等語；
    證人丙○○於本院審理中結證稱︰伊係易而利公司總經理，被告甲○○是伊下線
    直銷商，公司為客戶代向金融機構申辦信貸，均由公司女性職員代為辦理等語，
    互核證人丁○○、丙○○前開證詞，足認被告甲○○上開所辯，應非虛妄。
  (三)告訴人美國銀行固曾指訴被告甲○○有前揭犯行，並提出被害人丁○○向該銀行
    申請信用卡申請表格、丁○○國民身分證正、反面、高雄港務局公務通行證、八
    十五年度各類所得扣繳暨免扣繳憑單、財團法人金融聯合徵信中心信用卡及重要
    相關信用資訊、郵政存簿儲金儲金簿、八十六年八月二十八日簽帳單、八十六年
    十月二十三日簽帳單、八十六年十月三十一日簽帳單、八十六年十二月十九日簽
    帳單各乙紙（以上均為影本）在卷佐憑。惟告訴人美國銀行消費金融業務已於八
    十八年九月二十七日起，由荷蘭銀行所併購，原有業務均由荷蘭銀行承受，有荷
    蘭銀行九十年八月八日（九○）荷銀風管（信）字第法九○○七○二二號函乙紙
    附卷足憑；又荷蘭銀行以被害人丁○○向美國銀行申請信用卡時間、核發信用卡
    日期、卡號、何時寄發（有無掛號回證）、何時開卡、消費明細、消費特約商店
    所在地、信用卡申請書原本及簽帳單原本等資料，並未由美國銀行轉入荷蘭銀行
    ，且已過保存期限，資料業已銷毀，無法調閱、提供相關資料回覆，亦有荷蘭銀
    行九十年八月八日（九○）荷銀風管（信）字第法九○○七○二二號函及九十年
    十二月五日（風管）荷銀（信）字第九○一二○○二號函各乙份在卷可稽，並經
    荷蘭銀行人員乙○○於本院審理中到庭陳述綦詳。是本案偵查中僅就現有卷證資
    料中，將被告甲○○當庭書寫丁○○字跡原本乙份、被告庭呈筆記本一本及告訴
    人所提出申請書、簽帳單影本同送法務部調查局鑑驗比對是否為同一人所書寫，
    而法務部調查局則以：簽名筆跡之鑑定，通常僅能鑑定是否為其本人所簽寫，至
    於是否為他人模仿所簽，因其簽寫時，大多已失去原始書寫習慣及特徵，通常均
    難以認定；故本案僅能鑑定是否為丁○○本人所簽，無法鑑定是否為甲○○所簽
    為由，退還相關送鑑資料，有該局第六處（八七）處發技（二）字第八七一三○
    九七七號退還鑑定案件通知單乙件附卷供參。矧以，告訴人美國銀行所提出之信
    用卡申請表格及簽帳單均為影本，相關筆畫勾勒方向、順序及書寫時下筆輕重均
    無從自相關文書影本顯現，益難僅憑相關文書影本逕為比對是否確為被告甲○○
    或被害人丁○○所親自簽寫等情至明。
  (四)觀諸告訴人所提出被害人丁○○信用卡申請表格，其上除記載現居地址電話及Ｂ
    ＢＣＡＬＬ皆為被告甲○○彼時所使用之號碼外，被害人丁○○現居地為高雄市
    左營區○○路九八巷七號四樓，且帳單地址亦同該址，而告訴人美國銀行亦於其
    告訴狀內敘明：將核發之ＶＩＳＡ金卡信用卡寄至該址等情，該址固為被告甲○○遷移前之戶籍地址，有被告戶籍謄本乙份附卷（八十七年度偵字第一三三三七
    號偵查卷宗）佐攷，惟告訴人美國銀行所核發被害人丁○○之信用卡究竟於何時
    核發？核發後寄至何處由何人收受，均查無相關證據足資佐證，悉如前述，尚難
    遽以被害人丁○○信用卡申請表格上載有被告使用電話與ＢＢＣＡＬＬ號碼，以
    及被告戶籍地址為被害人丁○○信用卡與相關帳單寄送之地址等節，逕予推測或
    擬制被害人丁○○之信用卡係為被告甲○○所冒名申請，並持以冒名簽帳使用詐
    財等情甚明。再者，縱認被害人丁○○之信用卡及相關帳單寄送地址為被告戶籍
    地址，衡情，該信用卡有為被告甲○○所收受之可能，然實查無積極證據足資肯
    認告訴人美國銀行確曾核發該信用卡及被告甲○○確有此一行為，委難逕予推測
    或擬制被告甲○○有何冒被害人丁○○名義申請信用卡，並持以冒名簽帳消費等
    不利於被告事實之認定。
四、綜上所述，告訴人提出之被害人丁○○名義之信用卡申請表格乙份及簽帳單數紙
    （均為影本），不足以證明其上有關「丁○○」之署名確為被告甲○○所為，且
    告訴人何時核發被害人丁○○信用卡，而該信用卡究為何時由何人收受，咸屬不
    明。此外，實查無其他積極之相當證據足資肯認被告有何行使偽造私文書或詐欺
    取財等犯行，委難徒憑告訴人前揭片面有瑕疵之指訴，遽認被告有何行使偽造私
    文書及詐欺取財等事實，揆諸首揭條文及說明，既不能證明被告犯罪，自應為被
    告無罪判決之諭知，庶免冤抑。
據上論斷，應依刑事訴訟法第三百零一條第一項，判決如主文。
中      華      民      國    九十一    年      二      月     十五     日
                                  臺灣高雄地方法院刑事第二庭
                                      法  官  劉  定  安
右正本證明與原本無異。
如不服本判決，應於判決送達後十日內，向本院提出上訴狀。
                                      書記官  歐  文  政
中    華    民    國      九十一      年      二      月      十九      日
